【裁判字號】    95,訴,243
【裁判日期】    950915
【裁判案由】    清償借款
【裁判全文】
臺灣士林地方法院民事判決               95年度訴字第243號
原      告  乙○○
訴訟代理人  黃瑞真  律師
複代理人    鍾賢斌  律師
            丁○○
被      告  丙○○
            甲○○
上列當事人間請求清償借款事件，本院於中華民國95年8 月31日
言詞辯論終結，判決如下：
    主      文
被告丙○○應給付原告新臺幣壹佰萬元，及自民國九十五年五月
二十日起至清償日止，按年息百分之五計算之利息。
原告其餘之訴駁回。
訴訟費用由被告丙○○負擔百分之九十八，餘由原告負擔。
本判決於原告以新臺幣拾萬肆仟元為被告丙○○供擔保後，
得假執行。
原告其餘假執行之聲請駁回。
    事實及理由
一、本件被告經合法送達，均未於言詞辯論期日到場，核無民事
    訴訟法第386 條所列各款情形，爰依原告之聲請，由其一造
    辯論而為判決。
二、原告主張：被告2 人原為夫妻關係，分別於民國91年1 月30
    日及同年2 月20日共同向原告借款新臺幣（下同）90萬元及
    10萬元，而由原告將系爭借款分別匯入被告甲○○所有之淡
    水第一信用合作社竹圍分社帳戶（下稱系爭帳戶）內，惟被
    告嗣後並未清償。原告乃於92年3 月21日委請律師向被告催
    告，被告仍置之不理，迄未清償。為此，爰依消費借貸之法
    律關係，請求被告共同返還上開2 筆借款及遲延利息等語，
    並聲明：(一)被告應共同給付原告100 萬元及自95年5 月20日
    起至清償日止按年息百分之5 計算之利息；(二)願供擔保，請
    准宣告假執行。
三、被告均未於言詞辯論期日到場，被告丙○○亦未提出書狀作
    任何聲明或陳述，而被告甲○○則以書狀辯稱：被告甲○○
    與原告間並無消費借貸之契約或其他法律關係存在，原告與
    被告甲○○之前配偶即被告丙○○間是否有債權債務關係或
    被告丙○○當時是否有使用被告甲○○之系爭帳戶，被告甲
    ○○均不知悉等語。並聲明：(一)原告之訴駁回；(二)如受不利
    判決，願供擔保請准免為假執行。
四、本件原告主張被告丙○○曾分別於上揭時日向其借款90萬元
    及10萬元之事實，業據其提出匯款人為原告，匯款日期分別
    為為91年1 月30日及同年2 月20日，匯款金額分別為90萬及
    10 萬 ，收款行為淡水第一信用合作社（竹圍分社），收款
    人帳號均為0000000000000 號，收款人均為被告甲○○之華
    南商業銀行匯款回條聯及臺灣中小企業銀行跨行匯款入戶電
    匯申請書等影本各1 紙為證（見本院卷第7 、8 頁），原告
    並提出臺灣高等法院93年上易字第666 號給付代墊付費用等
    事件之臺灣高等法院93年9 月7 日準備程序筆錄影本1 份為
    證，其中證人林碧瑛於該事件中證稱：「（問：被上訴人〈
    即被告丙○○〉與基金會董事長（即原告）私人借款是那幾
    筆？）答：被上訴人總共借了3 筆，總共120 萬，91年1 月
    30日的90萬，91年2 月19日〈為20日之誤〉10萬，2 月21
    日20萬，其中2 月19日的我不知道為何流水帳內記載成4 萬
    ，1 月30日借的90萬元，據被上訴人表示是要支付王文哲的
    教練費，先向董事長借的，其中90萬元和4 萬元記載捐贈收
    入是甲○○，是因為被上訴人表示以後有120 萬元捐進來，
    捐贈收入要寫甲○○」、「（問：被上訴人向基金會董事長
    借錢妳是如何知道的？）答：專案入不敷出是金基金會都知
    曉的事，被上訴人要先借，所以由董事長借給他，是董事長
    個人的錢借給他的，借款的匯款是我交代會計辦的，所以我
    清楚」等語（見本院卷第67至70頁），是原告主張被告丙○
    ○向原告借貸系爭款項之事實，應堪採認。雖系爭借款並非
    匯入被告丙○○本人帳戶內，而匯入被告甲○○之帳戶內之
    原因，衡諸被告2 人原為夫妻，互相借用對方帳戶使用，在
    社會上頗為常見，雖原告將系爭借款匯入被告甲○○之帳戶
    內，用以交付借用物，此並無損於原告與被告丙○○間消費
    借貸契約已然成立且生效之法律效果。
五、原告另主張其將系爭借款匯入被告甲○○之帳戶內，故被告
    甲○○亦為本件消費借貸契約之共同借款人，應與被告丙○
    ○共同返還系爭借款及給付遲延利息乙節。惟查社會上匯款
    至他人帳戶內之原因林林總總，或買賣或借貸或贈與，抑或
    其他法律關係，不一而足。原告主張其與被告甲○○間有消
    費借貸關係存在，自須就其發生所應具備之要件，即消費借
    貸契約之意思表示合致及借用物之交付，負舉證之責，被告
    2 人間原為夫妻，配偶間互相借用對方帳戶使用，在社會上
    頗為常見，自難僅以原告將系爭借款匯入斯時為被告丙○○
    配偶之被告甲○○之帳戶內，即得逕予認定被告2 人為共同
    借款人，原告未就其與被告甲○○間有系爭借貸契約成立之
    事實，舉證以實其說，其主張自屬無據，不足採信。是原告
    訴請判命被告甲○○亦應與被告丙○○共同清償系爭借款，
    為無理由。
六、按「稱消費借貸者，謂當事人一方移轉金錢或其他代替物之
    所有權於他方，而約定他方以種類、品質、數量相同之物返
    還之契約」、「借用人應於約定期限內，返還與借用物種類
    、品質、數量相同之物，未定返還期限者，借用人得隨時返
    還，貸與人亦得定1 個月以上之相當期限，催告返還」，民
    法第474 條第1 項、第478 條分別定有明文。又「遲延之債
    務，以支付金錢為標的者，債權人得請求依法定利率計算之
    遲延利息。」「應付利息之債務，其利率未經約定，亦無法
    律可據者，週年利率為百分之五。」同法第233 條第1 項前
    段及第203 條亦分別定有明文。本件被告丙○○與原告間之
    消費借貸契約並未約定期限，依前開規定，原告自得訂1 個
    月以上期限，催告其返還。經查，本件原告於92年3 月21日
    委請律師催告被告丙○○返還系爭借款，上開催告函於同年
    月24日送達，業據原告提出律師函件及掛號郵件收件回執等
    影本各1 份為證（見本院卷第9 頁至第11頁）。雖上開律師
    函件內載明為請被告丙○○於函到之3 日內如數清償系爭借
    款及利息，被告丙○○迄未清償，該催告距原告提起本件訴
    訟日期95年2 月20日已逾法定催告期限1 個月以上，催告之
    期限應認已屬相當，是原告訴請被告丙○○返還系爭借款及
    給付遲延利息，為有理由，應予准許。
七、從而，原告主張被告丙○○應給付原告100 萬元，及自95年
    5 月20日起至清償日止，按年息百分之5 計算之遲延利息，
    為有理由，應予准許。至原告請求被告甲○○亦應給付系爭
    借款及遲延利息之主張，則無理由，應予駁回。
八、原告陳明願供擔保聲請宣告假執行，關於其勝訴部分，並無
    不合，爰酌定相當之擔保金額，予以准許；至其敗訴部分，
    假執行之聲請失所依據，應予駁回。
九、本件事證業臻明確，兩造之主張陳述及攻擊防禦方法，經核
    與判決之結果不生影響，爰不一一論述，併此敘明。
十、訴訟費用負擔之依據：民事訴訟法第79條。
中    華    民    國    95    年    9     月    15    日
                  民事第一庭  法  官  陳靜芬
以上正本證明與原本無異。
如對本判決上訴須於判決送達後20日內向本院提出上訴狀。
中    華    民    國    95    年    9     月    25    日
                              書記官  陳秀蘭


司法院資訊處製作；財團法人民間司法改革基金會備份。
